【裁判字號】    95,台上,463
【裁判日期】    950125
【裁判案由】    傷害致人於死
【裁判全文】
最高法院刑事判決              九十五年度台上字第四六三號
    上訴人  台灣高等法院檢察署檢察官
    被  告  甲○○
            乙○○
上列上訴人因被告等傷害致人於死案件，不服台灣高等法院中華
民國九十一年十二月三十一日第二審判決（九十一年度上訴字第
二０九二號，起訴案號：台灣板橋地方法院檢察署八十九年度偵
字第二三一八一號），提起上訴，本院判決如下：
    主  文
原判決撤銷，發回台灣高等法院。
    理  由
本件原判決以公訴意旨略稱：周孫傑、周清萬於民國八十九年十
二月二十日凌晨四時許，在台北縣三峽鎮○○街一一九號地下室
「俠客ＰＵＢ」酒店喝酒，因與鄰桌酒客盧成香、蔡春輝、潘慶
祥、潘國龍、李明雄、吳永慶等人發生口角，乃萌生傷害之犯意
，邀約周志昌夥眾同往，周志昌即囑陳文松取來撞球桿三支，由
周志昌、陳文松、劉伯釧各持一支；並以電話通知龔文和前來助
陣，龔文和遂請被告乙○○駕車搭載被告甲○○、潘兆安及不知
情之袁嘉琪同往，共同基於傷害之犯意聯絡，由周孫傑、周清萬
帶領周志昌、陳文松、劉伯釧先抵該酒店，適遇盧成香等人，雙
方一言不合，各持撞球桿、木棍等物互毆。不久，被告等及龔文
和、潘兆安趕至，亦加入圍毆，盧成香等人不敵，分散逃跑，周
孫傑等人則自後追趕，追至台北縣三峽鎮○○街一一七號後方之
河堤上，應能預見如繼續窮追猛打，有使盧成香等人跌落河堤下
方發生危險之可能，乃周孫傑等人仍不停手，持撞球桿繼續毆擊
盧成香，致盧成香摔落河堤下方，頭部著地，造成顱骨骨折、顱
內出血死亡（周孫傑、周清萬、周志昌、劉伯釧、陳文松、龔文
和及潘兆安部分，均已判決公訴不受理確定）等情，因認被告等
涉有刑法第二百七十七條第二項傷害致人於死罪嫌。經審理結果
，認不能證明被告等犯罪，爰撤銷第一審之科刑判決，改判諭知
被告等無罪。固非無見。
惟查：(一)原判決以周孫傑、周清萬、周志昌、陳文松、劉伯釧等
五人抵達現場後，隨即與盧成香等人發生衝突，斯時被告等與龔
文和、潘兆安等四人尚在前往現場之途中，迨其到達時，盧成香
等人已逃離打架現場，因認被告等在警詢中之自白與事實不符，
為其無罪判決之論據。但經核卷內筆錄，龔文和於接獲周志昌電
話後，旋與被告等、潘兆安暨袁嘉琪駕車前往「俠客ＰＵＢ」酒
店，將車停放在該酒店對面之「7-11」便利商店前，為被告等與
龔文和、潘兆安供明之事實（見第一審卷第一宗第一六七頁、第
二一七頁、第二一九頁、第二二０頁，偵查卷第一六０頁）。證
人潘國龍復稱：「……看到十幾人從『7-11』衝出來，他們衝下
『俠客ＰＵＢ』又衝上來說就是我們，後就衝過來打我們……」
等語；證人潘慶祥亦稱：「……後來有一群人從『7-11』衝過來
再先衝下去ＰＵＢ再衝上來，約有六、七人，我就跑了……我知
道有人拿杖鎖打……」、「一群人從編號二『7-11』過來，衝
到地下室……」等語（見第一審卷第一宗第一七七頁、第一七八
頁至第一七九頁、第二二四頁）。而證人即偕同被告等前往現場
之袁嘉琪在警詢中並稱：「我們到達台北縣三峽鎮○○街一一九
號前就已看見一群人在打架，於是他們四人（指被告等與龔文和
、潘兆安）就下車加入鬥毆，隔了約三分鐘我男友乙○○、甲○
○兩人就衝回車內，由乙○○駕車逃離現場。」等語（見偵查卷
第一五六頁反面至第一五七頁）。倘上開之供述不虛，能否逕認
被告等與龔文和、潘兆安抵達現場時，盧成香等人已經逃離？非
無深入探求之餘地。甚且，第一審共同被告陳文松在警詢供稱：
「我們到達時他們六人就已在現場，我只知道他們有駕駛乙部黑
色自小客車喜美廠（車號不詳），是甲○○所駕駛。」等語（見
偵查卷第十九頁）。證人蔡春輝、李明雄、吳永慶在警詢中亦分
別陳稱：「被十餘名不詳姓名人毆打」、「便見到對方有十多個
與我的朋友對打」、「即遭十餘名不詳姓名男子圍住，並共同毆
打死者盧成香」等語（見相驗卷第五頁、第六頁反面至第七頁、
第八頁反面）。另證人潘慶祥在警詢稱：「……當時有人拿汽車
扙鎖朝我們揮打」，於偵查中又稱：「（問：對方拿何物？）
扙鎖、木頭及鐵條之類東西」；證人蔡春輝在偵查中證稱：「
……我們從ＰＵＢ上來之後，他們就拿撞球桿、木棒、杖鎖分
打我們」等語（見偵查卷第三十頁反面、第一九七頁、第二００
頁）。如果陳文松至現場時，被告等與龔文和、潘兆安等人已經
在場，且參與毆打盧文香之人數多達十餘人，而被告等又係駕駛
小客車前往現場之人，汽車扙鎖倘係該小客車內之工具，能否
謂被告等未共同圍毆盧文香等人？亦堪再事斟酌。實情如何，俱
欠明瞭，仍應究明釐清，始足以發現真實。(二)原判決謂「甲○○
追趕時，不僅主觀上無殺害盧成香之動機或犯意，即客觀上亦難
以預見自文化路左轉跑入堤防上方之盧成香竟會在寬達數公尺（
可橫停一部汽車，並供汽車進出）之堤防上墜地、消失」；復謂
「（盧成香）墜地時間尚屬夜間，墜地處之堤防邊緣僅有高約六
十公分之矮牆，稍一不慎，即易墮（墜）落」（見原判決第十四
面第十五行至第十七行、第十五面第四行至第六行），關於在上
開河堤上追逐盧成香，有無致其墜落河堤下方之可能性，其理由
之論敘前後齟齬，亦有判決所載理由矛盾違誤。上訴意旨指摘原
判決違背法令，尚非全無理由，應認有撤銷發回更審之原因。
據上論結，應依刑事訴訟法第三百九十七條、第四百零一條，判
決如主文。
中    華    民    國  九十五  年    一    月  二十五  日
                      最高法院刑事第二庭
                          審判長法官  紀  俊  乾
                                法官  黃  正  興
                                法官  陳  東  誥
                                法官  郭  毓  洲
                                法官  韓  金  秀
      本件正本證明與原本無異
                                      書  記  官
中    華    民    國  九十五  年    二    月    三    日
                                                   Ｍ


司法院資訊處製作；財團法人民間司法改革基金會備份。
